【裁判字號】    97,易,2384
【裁判日期】    971015
【裁判案由】    傷害
【裁判全文】
臺灣臺北地方法院刑事判決              97年度易字第2384號
公  訴  人  臺灣臺北地方法院檢察署檢察官
被      告  乙○○
上列被告因傷害案件，經檢察官聲請簡易判決處刑（九十七年度
偵字第九二七○號），經本院認為不宜以簡易判決處刑（受理案
號為九十七年度簡字第二七九一號），改依通常程式審理，本院
判決如下：
    主    文
乙○○傷害人之身體，處拘役伍拾日，如易科罰金，以新臺幣壹
仟元折算壹日。
    犯罪事實
一、乙○○與甲○○為同父異母之兄弟，二人具有家庭暴力防治
    罪第三條第四款所定四親等以內之旁系血親之家庭成員關係
    ，平日素因遺產分配問題相處不睦，詎乙○○於民國九十六
    年十一月七日晚上十一時許，持鑰匙進入其家族共有，現為
    甲○○居住之臺北市○○區○○路四段一二二巷一二號四樓
    房屋後，見甲○○與其友人丁○○、戊○○、丙○○共四人
    在上址打麻將，因不堪甲○○與其友人丁○○、戊○○、丙○○打麻將聲音過大，旋對甲○○叫囂稱：你無權在這房間
    內等語，並將麻將桌掀起，惟因丁○○、戊○○、丙○○等
    人將該麻將桌按住，麻將桌方未為乙○○掀翻，甲○○一時
    氣憤，即基於傷害人身體之犯意，持壓克力材質牌尺揮打乙○○，乙○○旋亦基於傷害人身體之犯意，衝向甲○○，兩
    人進而倒地互毆扭打，致使甲○○受有頸部挫傷、頭部挫傷
    與背部挫傷等傷害，乙○○則受有左臉部輕度挫傷、左手臂
    、右背部捉傷等傷害（甲○○涉犯傷害罪嫌部分，業經本院
    另案判決拘役三十日，甲○○不服提起上訴，現為臺灣高等
    法院審理中）。
二、案經甲○○訴由臺北市政府警察局大安分局報請臺灣臺北地
    方法院檢察署檢察官偵查並聲請簡易判決處刑，經本院認不
    宜適用簡易程序，改依通常程序審理。
    理    由
壹、證據能力部分：
  一、按除顯有不可信之情況外，從事業務之人於業務上或通常
      業務過程所須製作之紀錄文書、證明文書得為證據，刑事
      訴訟法第一百五十九條之四第二款定有明文。經查，國泰
      綜合醫院病歷為從事業務之人於業務上所須製作之紀錄文
      書，可信度甚高，復查無顯有不可信之情況，依前開刑事
      訴訟法第一百五十九條之四第二款之規定，自得為證據。
  二、被告以外之人於審判外向法官所為之陳述，得為證據，刑
      事訴訟法第一百五十九條之一第一項定有明文。查，證人
      丁○○、戊○○於九十七年七月八日在本院九十七年度易
      字第一二一一號告訴人即證人甲○○被訴傷害案件中分別
      以證人身分具結向法官所為之證述，依刑事訴訟法第一百
      五十九條之一第一項規定，自均得為證據。
  三、按被告以外之人於偵查中向檢察官所為之陳述，除顯有不
      可信之情況者外，得為證據，刑事訴訟法第一百五十九條
      之一第二項定有明文。經查，證人丁○○於九十七年四月
      十一日偵查中以證人身分具結向檢察官所為之證述，並無
      任何顯不可信之情況，依刑事訴訟法第一百五十九條之一
      第二項規定，自得為證據。
  四、按被告以外之人於審判外之言詞或書面陳述，除法律有規
      定者外，不得作為證據。被告以外之人於審判外之陳述，
      雖不符前四條之規定，而經當事人於審判程序同意做為證
      據，法院審酌該言詞陳述或書面陳述作成時之情況，認為
      適當者，亦得為證據。當事人、代理人或辯護人於法院調
      查證據時，知有刑事訴訟法第一百五十九條第一項不得為
      證據之情形，而未於言詞辯論終結前聲明異議者，視為有
      前項之同意，刑事訴訟法第一百五十九條第一項、第一百
      五十九條之五分別定有明文。查，本院認定事實所憑之證
      據，部分屬傳聞證據，惟檢察官與被告乙○○均未於本院
      言詞辯論終結前聲明異議，本院審酌該等言詞或書面陳述
      作成之情況，並無非出於任意性或不正取供，或違法或不
      當情事，且客觀上亦無不可信之情況，堪認為適當，依刑
      事訴訟法第一百五十九條之五第二項規定，均得作為證據
      ，先予敘明。
貳、實體部分：
  一、訊之被告固坦承於前揭時間、地點，將告訴人壓倒在地等
      事實，惟矢口否認有何傷害犯行，辯稱：當時他們太吵，
      伊去制止他們打麻將，告訴人惱羞成怒動手打伊，伊出於
      正當防衛出手制止，伊制止告訴人的時間也很短，整個爭
      吵就結束，伊沒有毆打告訴人的故意，伊只是因為正當防
      衛過當而過失導致告訴人受傷云云。經查：
  （一）被告與告訴人為同父異母之兄弟，平日素因遺產分配問
        題相處不睦，於前開時間，持鑰匙進入上開地址後，見
        告訴人與其友人即證人丁○○、戊○○、丙○○共四人
        在上址打麻將，因不堪告訴人等四人打麻將聲音過大，
        旋對告訴人叫囂稱：你無權在這房間內等語，並將麻將
        桌掀起，惟因證人丁○○、戊○○、丙○○等人將該麻
        將桌按住，麻將桌方未為被告所掀翻後，並於告訴人持
        壓克力材質牌尺揮打被告後，衝向甲○○，兩人進而倒
        地互毆扭打等事實，業據告訴人於本院九十七年十月一
        日審判期日中以證人身分到庭具結證稱：當天伊跟丁○○等人在伊居住的地方打麻將，大約十點多被告闖進來
        ，他就叫囂說伊無權在那裡，伊等就不理他，他原本在
        門口就走進來，看伊等都不理他，就要掀麻將桌，但是
        被其他人壓著所以掀不起來，伊朋友戊○○是重度殘障
        ，被告就繞過丁○○要過來打伊，被告一衝過來先勒住
        伊的頸部，把伊壓在地上，然後用膝蓋壓住伊的頸部、
        臉部，伊就叫丁○○去報警，因為我怕發生意外，過一
        會他把伊鬆開等語明確，復經證人丁○○於本院九十七
        年九月十二日審判期日中到庭證稱：九十六年十一月七
        日案發當日，被告進來房間先對告訴人大聲喊「你無權
        在這房間內」，叫大家都要走，不要打牌，伊等不理他
        ，繼續打牌，被告就掀桌子，伊等把他按著，從頭到尾
        桌子都沒被掀倒，後來伊有看到告訴人拿牌尺揮過去。
        至於為什麼我不清楚。被告、告訴人二人迅速地扭在一
        起，告訴人就被壓在地上了等語，證人丙○○於本院九
        十七年十月一日審判期日中到庭證稱：當天被告說伊等
        沒有權利在那裡，就進來要翻桌，被伊等壓住沒有成功
        ，伊顧及戊○○行動不方便而先帶他走，伊等就先走了
        等語，證人戊○○於九十七年七月八日在本院九十七年
        度易字第一二一一號告訴人被訴傷害案件中以證人身分
        證稱：被告將麻將桌掀翻後，告訴人站起來，伊看到這
        種情形，認為告訴人與被告告訴人即將爆發爭吵，就趕
        緊離開等語無訛，並有現場照片六幀在卷可稽，是被告
        與告訴人扭打在一起，並將告訴人壓制在地上之事實，
        堪以認定。
  （二）又告訴人因被告前開攻擊行為，受有頸部挫傷、頭部挫
        傷與背部挫傷等傷害之事實，有國泰綜合醫院診斷證明
        書、財團法人國泰綜合醫院九十七年九月十六日（九七
        ）管歷字第一三三七號函及其檢附國泰綜合醫院病歷各
        一份在卷可稽，且與告訴人自述遭被告毆打部位相吻合
        ，應堪認定。
  （三）被告雖以前開情詞置辯，然證人丁○○於本院九十七年
        九月十二日審判期日中亦證稱：告訴人拿牌尺揮過去之
        後，被告就往他那裡衝過去了，二人就扭打在一起等語
        明確，是被告於告訴人前開傷害行為後，主動衝向告訴
        人，與告訴人扭打在一起，並將告訴人壓制在地上達數
        分鐘，顯有不法攻擊告訴人之行為，且非防衛自己權利
        之適當行為，自無從否認其傷害犯行，其以過失傷害或
        正當防衛置辯，均非可信。
  （四）被告雖聲請法院對證人丁○○進行測謊云云，然被告確
        實有與告訴人發生衝突，並將告訴人壓制在地上等情，
        為被告所不爭執，並經本院認定如前述，實無再就證人
        丁○○進行測謊調查之必要，併此敘明。
  （五）綜上所述，被告所辯應係事後卸責之詞，不可採信。本
        案事證明確，被告犯行洵堪認定，應依法論科。
二、按家庭暴力者，謂家庭成員間實施身體或精神上不法侵害之
    行為；家庭暴力罪者，謂家庭成員間故意實施家庭暴力行為
    而成立其他法律所規定之犯罪，家庭暴力防治法第二條第一
    項、第二項定有明文。本件被告係告訴人同父異母之兄弟，
    為四親等以內之旁系血親之家庭成員關係，業據被告於偵查
    中供述明確，依家庭暴力防治法第三條第四款之規定，二人
    具有家庭暴力防治法第三條第三款所定義之家庭成員關係，
    核被告徒手毆打告訴人致其受有傷害之犯行，係故意實施身
    體上不法侵害之行為，屬於家庭暴力防治法第二條第二項所
    稱之家庭暴力罪，應依刑法第二百七十七條第一項之普通傷
    害罪論處。爰審酌被告正值青壯，平日素因遺產分配問題與
    告訴人相處不睦，犯罪後否認犯行，態度不佳，兼衡其犯罪
    之動機、目的、手段、生活狀況、品行、智識程度、告訴人
    所受傷害程度及犯罪所生危害等一切情狀，量處如主文所示
    之刑，並諭知易科罰金之折算標準。
據上論斷，應依刑事訴訟法第四百五十二條、第二百八十四條之
一、第二百九十九條第一項前段，刑法第二百七十七條第一項、
第四十一條第一項前段，刑法施行法第一條之一第一項、第二項
前段，判決如主文。
本案經檢察官黃兆揚到庭執行職務
中    華    民    國  九十七  年    十    月   十五   日
                  臺灣臺北地方法院刑事第六庭
                      法      官  雷淑雯
以上正本證明與原本無異。
如不服本判決，應於判決送達後十日內，向本院提出上訴狀（應
抄附繕本）。告訴人或被害人如對於本判決不服者，應具備理由
請求檢察官上訴，其上訴期間之計算係以檢察官收受判決正本之
日。
                      書  記  官  胡詩唯
中    華    民    國  九十七  年    十    月   十五   日
附錄本案論罪科刑所適用法條全文：
家庭暴力防治法第二條第二項
本法所稱家庭暴力罪者，謂家庭成員間故意實施家庭暴力行為而
成立其他法律所規定之犯罪。
刑法第二百七十七條第一項：
傷害人之身體或健康者，處三年以下有期徒刑、拘役或一千元以
下罰金。


司法院資訊處製作；財團法人民間司法改革基金會備份。
